【裁判字號】    92,訴,411
【裁判日期】    920909
【裁判案由】    搶奪
【裁判全文】
臺灣新竹地方法院刑事判決                          九十二年度訴字第四一一號
    公  訴  人  臺灣新竹地方法院檢察署檢察官
    被      告  丙○○
                甲○○
    右  一  人
    選任辯護人  林進塗  律師
右列被告因竊盜案件，經檢察官提起公訴（九十一年度偵字第一三六八號），本院判
決如左：
    主  文
丙○○竊盜，累犯，處有期徒刑捌月。
甲○○無罪。
    事  實
一、丙○○前曾因偽造文書罪，經本院於民國九十年月四月八日判處有期徒刑五月確
    定，又因偽造文書罪，經本院於九十年九月七日判處有期徒刑三月確定，二案經
    本院以九十年聲字第一一八五號裁定應執行有期徒刑七月確定，並於九十年十二
    月六日執行完畢。仍不知悔改，竟基於意圖為自己不法所有之犯意，於九十一年
    二月十九日廿二時許，利用不知情之甲○○（無罪理由後敘）騎乘機車搭載，至
    位於新竹市○○街五十三號中原書局，丙○○先向店主乙○○○佯稱要購買玩具
    手槍，被害人乙○○○即將價值新台幣（下同）六千九百元之仿科特四五型玩具
    手槍一支交付予丙○○檢視，丙○○即佯以檢視前開玩具手槍，並趁乙○○○及
    乙○○○之子忙於收拾店內其他物品，不注意之際，竊取前開玩具手槍後，走出
    店門，坐上不知情之甲○○所騎乘之機車離去。嗣經警依監視錄影帶循線查獲，
    並扣得丙○○竊得之前開玩具手槍一支（已發還）。
二、案經新竹市警察局移送臺灣新竹地方法院檢察官偵查起訴。
    理  由
壹、有罪部分：
一、右揭事實，業據被告丙○○坦承不諱，且經本院勘驗被害人乙○○○所提店內錄
    影帶，核與被告供述相合，亦與被害人乙○○○之指述、證人陳建榮之證述及同
    案被告甲○○之供述情節大致相符，復有贓證物品認領保管收據一紙及照片五幀
    在卷可稽，被告自白核與事實相符。本件被告犯罪事證明確，被告丙○○犯行堪
    以認定，應予依法論科。
二、核被告所為，係犯刑法第三百二十條第一項之竊盜罪。按所謂搶奪係指乘被害人
    不備，出其不意，遽然使用不法腕力，使其不及抗拒，而強加奪取，而竊盜則係
    趁人不知之際竊取物品，本件被告丙○○下手拿取玩具手槍時，係於被害人乙○○○已走回櫃檯，離被告丙○○約三、四公尺之處，被害人乙○○○之子亦轉頭
    而未注意被告丙○○之際，此據被害人乙○○○證述明確，再經本院勘驗被害人
    所提店內監視錄影帶（見本院卷第六○、六四頁），被告將系爭玩具手槍竊走之
    時，現場之人並不知情，直至被告走出店外並未返回時，被害人等方發覺，顯見
    被告丙○○拿取玩具手槍，既未施以不法腕力，且係趁被害人不知之際為之，其
    所為自屬竊盜行為，與搶奪罪之趁人不備之際取走物品之構成要件尚屬有間。又
    按刑事訴訟法第三百條所謂變更起訴法條，係指在不擴張及減縮單一法益及同一
    被害客體之原訴之原則下，法院得就有罪判決，於不妨害基本社會事實之範圍內
    ，得自由認定事實，變更檢察官所引應適用之法條而言（最高法院八十一年度台
    非字第四二三號判決參照），本件公訴人就前開事實認屬涉犯刑法第三百二十五
    條第一項之搶奪罪，依前所述，容有未洽，起訴法條應予變更。被告丙○○前曾
    因偽造文書罪，經本院於九十年月四月八日判處有期徒刑五月確定，又因偽造文
    書罪，經本院於九十年九月七日判處有期徒刑三月確定，二案經本院以九十年聲
    字第一一八五號裁定應執行有期徒刑七月確定，並於九十年十二月六日執行完畢
    ，有臺灣高等法院被告全國前案紀錄表及臺灣新竹地方法院刑案資料查註紀錄表
    在卷可按，其於五年內再犯本件有期徒刑以上之罪，為累犯，應依刑法第四十七
    條規定加重其刑。至被告雖另因常業竊盜罪，經本院另案判處有期徒四年，刑前
    強制工作三年（本院九十二年度訴字第九四號），然被告前開所犯之竊盜罪之時
    間與竊盜方法及目的，均與本件竊盜犯行顯然不同，故本件被告竊盜犯行顯係另
    行起意為之，附予敘明。爰審酌被告有多次犯罪之不良素行，猶不知悔過潔身自
    愛仍為本件犯行，暨所竊得之物已由被害人取回、犯罪所生危害尚屬輕微、犯罪
    後於本院審理時坦承犯行之態度等一切情狀，量處如主文所示之刑。
貳、無罪部分：
一、公訴意旨另以：被告丙○○（所涉竊盜罪嫌，詳如前述），意圖為自己不法所有
    ，與被告甲○○為犯意聯絡，於九十一年二月十九日廿二時許，共同至新竹市○○街五十三號中原書局，向店主乙○○○佯稱要買玩具手槍，並於陳黃美方轉向
  櫃子取出玩具手槍時，要被告甲○○依事前約定先至店門口發動機車準備逃逸，
    迨乙○○○交付價值六千九百元之玩具手槍予被告丙○○檢視，被告丙○○趁乙○○○不備之際，衝出店門，坐上被告甲○○已發動之機車逃逸。嗣警方依監視
    錄影帶查得被告丙○○涉案，再依被告丙○○之供述查獲被告甲○○，並扣得前
    開搶奪之玩具受槍一支，因認被告甲○○涉有刑法第三百二十五之搶奪罪嫌。
二、按犯罪事實應依證據證明之，無證據不得推定其犯罪事實，又不能證明被告犯罪
    ，應諭知無罪之判決，刑事訴訟法第一百五十四條、第三百零一條第一項定有明
    文。次按，共同被告不利於己之供述，須無瑕疵可指，而就其他方面調查，又與
    事實相符，始得採為其他共同被告犯罪事實之認定，最高法院四十六年台上字第
    四一九號判例可供參照。公訴人認被告甲○○涉有搶奪犯行，無非以共同被告丙○○之供述及國防部憲兵司令部刑事鑑識中心九十二年四月二日（九二）宇鑑字
    四五七三號鑑驗通知書為其論據。
三、訊據被告甲○○固坦承當日有陪同案被告丙○○至前揭中原書局，惟堅決否認涉
    有搶奪犯行，辯稱：當日係被告丙○○打電話要伊載同購買道具槍零件，不知同
案被告丙○○並無購物之意，且其在店內看過後即到門外抽煙，並非被告丙○○
    要其至外面等候，亦未發動機車等候，且未共同搶奪被害人乙○○○之財物等語
    。經查：
（一）本件共同被告丙○○雖於警訊及偵查中指稱被告甲○○事前知情，惟於本院訊
      問、審理時均供稱被告甲○○並不知情，係因被告甲○○先被查獲，並供出伊
      ，因而懷恨在心，故意於警訊、偵查中指稱被告甲○○有參與等語，顯見共同
      被告丙○○於偵查中不利於被告甲○○之供述，已難謂非無瑕疵。
（二）且經本院傳訊查獲本件之警員即證人陳建榮，亦結稱本件查獲過程確係依錄影
      帶先查得被告甲○○後，再經其指認查出被告丙○○，且被竊之玩具手槍係由
      被告丙○○所提出等情，亦與同案被告丙○○於本院之供述相符，故同案被告
      丙○○於本院供稱之其於警訊、偵查中即令檢察官曾告以誣告罪之要件，仍因
      懷恨在心而指認被告甲○○涉案之詞即堪採信，又查獲之前揭玩具手槍既係由
      同案被告丙○○所提出，且該物品亦係因同案被告丙○○所欲購買，顯然被告
      甲○○並無共同搶奪或竊盜系爭物品之犯罪動機。
（三）再經本院勘驗被害人所提之錄影帶，雖無法清楚聽見被告甲○○與同案被告丙○○於前開店內交談之內容，然依當時被告甲○○僅係隨意於店內看視物品，
      並未與同案被告丙○○有任何交換竊盜或搶奪犯行訊息之態度，有錄影帶及勘
      驗筆錄在卷可稽，故被告甲○○當時應僅係一般購物閒逛之行為，尚無法以被
      告甲○○與同案被告丙○○共同至該店內，即推認二人有犯意連絡或行為分擔
      甚明。
（四）又測謊之鑑驗，係就受測人對相關事項之詢答，對應其神經、呼吸、心跳等反
      應而判斷，其鑑驗結果有時亦因受測人之生理、心理因素而受影響，測謊鑑驗
      之結果既會受到受測人之生理、心理因素而受影響，且人的行為、思想又無法
      量化，則測謊自不能如物理、化學試驗般獲得絕對之正確性，測謊之結果應係
      有其他可資信賴之積極或消極證據存在之情形下，作為補強證據證明力參考之
      用，而非可作為判斷事實之唯一及絕對之憑證，是被告甲○○之測謊測試未獲
      通過，至多僅能作為其就測驗者訊問之內容所述非實之參考，尚不能據以推測
      被告犯罪事實之存在甚明，被告甲○○之測謊結果雖有不實反應，然其不實反
      應係對「有關本案，案發前你是否知道丙○○要搶玩具槍？」，不論被告甲○○對此題目回答時是否有不實反應，尚無法以此推論「被告甲○○對參與被告
      丙○○搶具槍之行為有不實反應」之結論，故前開測謊之結果，尚不足為被告
      甲○○共同搶奪或竊取被害人所有玩具槍犯行之證明。
（五）則本件既無客觀具體證據足以證明被告甲○○涉有共同搶奪犯行，尚難僅憑同
      案被告丙○○前後不同之指述及前開測謊鑑定結果，遽認被告甲○○涉有公訴
      人所指之犯行甚明。綜前所述，本件公訴人所舉之證據尚不足以證明被告甲○○確有與被告丙○○共同搶奪之犯意聯絡，故被告甲○○前開所辯尚堪採信。
      此外復查無其他積極證據，足資證明被告甲○○涉有何犯行，依前開規定及判
      例意旨所示，自應為被告無罪之諭知。
四、至同案被告丙○○先後不同之指述行為，是否另構成誣告罪，並非本件起訴效力
    所及，自應由檢察官另行偵辦。
據上論斷，應依刑事訴訟法第二百九十九條第一項前段、第三百條、第三百零一條第
一項，刑法第三百二十條第一項、第四十七條，罰金罰鍰提高標準條例第一條前段，
判決如主文。
本案經檢察官許麗美到庭執行職務。
中      華      民      國      九十二     年      九     月    九      日
                  臺灣新竹地方法院刑事第二庭
                                    法  官  王紋瑩
右正本證明與原本無異。
如不服本判決，應於判決送達後十日內向本院提出上訴狀( 應附繕本 )，上訴於
臺灣高等法院。
                                    書記官  馮玉玲
中      華      民      國      九十二     年      九     月    九      日
附錄本件論罪引用法條：
刑法第三百二十條
意圖為自己或第三人不法之所有，而竊取他人之動產者，為竊盜罪，處五年以下有期
徒刑、拘役或五百元以下罰金。
意圖為自己或第三人不法之利益，而竊佔他人之不動產者，依前項之規定處斷。
前二項之未遂犯罰之。


司法院資訊處製作；財團法人民間司法改革基金會備份。
